【裁判字號】    97,訴,376
【裁判日期】    971007
【裁判案由】    違反森林法
【裁判全文】
臺灣苗栗地方法院刑事判決               97年度訴字第376號
公  訴  人  臺灣苗栗地方法院檢察署檢察官
被      告  乙○○
上列被告因違反森林法案件，經檢察官提起公訴（97年度偵字第
1058號），被告於準備程序中就被訴事實為有罪之陳述，經告知
簡式審判程序要旨並聽取當事人意見後，由本院合議庭裁定由受
命法官獨任進行簡式審判程序，判決如下：
    主    文
乙○○犯森林法第五十二條第一項第四款、第七款之竊取森林主
產物罪，處有期徒刑陸月，併科罰金新臺幣伍拾肆萬玖仟貳佰
拾肆元，有期徒刑如易科罰金，以新臺幣壹仟元折算壹日；罰金
如易服勞役，以罰金總額與壹年之日數比例折算。
    犯罪事實及理由
一、乙○○於民國96年12月3 日與坐落苗栗縣南庄鄉鄰○○里○
    段北獅里興小段446 地號土地之所有權人潘政男簽立契約，
    以新臺幣（下同）1 萬元之價格，採收上開土地上之杉木及
    雜木，並以日薪1200元僱請丙○○（已死亡，另為不受理判
    決）伐木。詎乙○○竟意圖為自己不法之所有，利用在上開
    土地採收杉木及雜木之機會，於96年12月間某日，操作其所
    有挖土機上之捲揚機放下鋼索，並指示具有犯意聯絡之丙○
    ○負責牽引鋼索進入苗栗縣南庄鄉第10、13國有林班地（非
    保安林）內，持乙○○所有之客觀上對人之生命、身體安全
    構成威脅可供為兇器使用之電動鏈鋸1 台（未扣案），共同
    竊取森林主產物牛樟木樹頭1 棵及牛樟枯倒木1 棵，再以鋼
    索綑綁鋸下之牛樟木後，利用捲揚機拖拉至平地。乙○○得
    手後，為免遭人發現，將之切割為11塊，並埋藏在前揭土地
    其所砍伐之雜木堆底下。嗣於97年1 月4 日下午2 時30分許
    ，為苗栗縣警察局頭份分局蓬萊派出所員警會同新竹林區管
    理處大湖工作人員，以及森林暨保安警察隊員警，在上開
    446 地號土地上起出被隱蔽在雜木堆底下之牛樟木殘材7 塊
    ，於翌日再起出牛樟木殘材3 塊，又於97年1 月22日起出牛
    樟殘材1 塊，共計11塊（材積6.29公噸，山價274,617 元）
    ，始查獲上情。
二、上揭事實，業據被告乙○○於本院審理時坦承不諱，核與證
    人即林務局大湖工作站巡視員丁○○、共同被告丙○○、證
    人即被告聘僱之工人甲○○、證人即在現場施作道路改善工
    程之彭士齊於警詢、偵查中證述之情節相符，並有契約書影
    本、代保管條各1 紙、現場查獲照片19張、森林被害告訴書
    及所附衛星定位圖、起獲牛樟殘材暨被竊現場照片50張等在
    卷可按，足認被告自白核與事實相符，本件事證明確，被告
    犯行堪以認定。
三、按所謂森林「主產物」，係指生立、枯損、倒伏之竹木及餘
    留之根株、殘材，國有林林產物處分規則第3 條第1 款定有
    明文。本案被告乙○○所竊取之牛樟樹頭及牛樟枯倒木各1
    棵，確屬森林主產物無訛。核被告所為，係犯森林法第52條
    第1 項第4 款、第7 款加重竊取森林主產物既遂罪。被告與
    丙○○間就前揭犯行，具有犯意聯絡及行為分擔，應論以共
    同正犯。至被告竊取森林主產物所用之電動鏈鋸1 台，為金
    屬材質，質地堅硬，形式銳利，客觀上足對人之生命、身體
    、安全構成威脅，為具有危險性之兇器，被告持以為行竊工
    具，雖亦構成於森林法第50條之竊取森林主產物罪，本應依
    刑法第321 條第1 項第3 款攜帶兇器竊盜罪論處，惟森林法
    第52條為同法第50條之特別規定，亦即應優先適用森林法第
    52條第1 項各款規定論罪，不再論以森林法第50條、刑法第
    321 條第1 項第3 款之罪（最高法院47 年 臺上字第979 號
    判例參照）。
四、爰審酌被告竟為牟取不法利益，竊取森林主產物，未尊重國
    家森林資源，漠視法律規範，惟念其犯後已坦承犯行，已知
    悔過，態度尚稱良好，所竊取之牛樟殘材已為警查獲並發還
    新竹林管區大湖工作站保管，及其犯罪動機、目的、手段暨
    所竊取上開森林主產物之價值等一切情狀，量處如主文所示
    之刑，並諭知易科罰金之折算標準。又被告所竊取之牛樟殘
    材山價為274,617 元，有行政院農業委員會林務局新竹林區
    管理處97年7 月7 日竹政字第0972106095號函1 紙在卷可憑
    （見本院卷第11頁），爰依森林法第52條第1 項規定，併科
    其贓額2 倍即新臺幣549,234 元之罰金，並就罰金部分依刑
    法第42條第5 項規定，諭知易服勞役以罰金總額與1 年之日
    數比例折算。
五、至於被告用以行竊牛樟殘材之電動鏈鋸1 台，雖係被告乙○
    ○所有之物，然未據扣案，為免日後執行困難，爰不予宣告
    沒收，附此敘明。
據上論斷，應依刑事訴訟法第273 條之1 第1 項、第299 條第1
項前段，森林法第52條第1 項第4 款、第7 款，刑法第11條前段
、第28條、第41條第1 項前段、第42條第5 項，判決如主文。
本案經檢察官黃俊鳴到庭執行職務。
中    華    民    國    97    年    10    月    7     日
                  刑事第三庭    法  官  林佩儒
上正本證明與原本無異。
如不服本判決，應於送達後10日內向本院提出上訴狀（須附繕本
），上訴於台灣高等法院台中分院。
上訴書如未敘述理由，應於上訴期間屆滿後20日內補提理由書於
本院。
                                書記官  陳玲君
中    華    民    國    97    年    10    月    7    日
附錄論罪科刑法條：
森林法第52條
(加重竊取森林主、副產物罪)
竊取森林主、副產物而有左列情形之一者，處 6 月以上 5 年以
下有期徒刑，併科贓額二倍以上五倍以下罰金：
一  於保安林犯之者。
二  依機關之委託或其他契約，有保護森林義務之人犯之者。
三  於行使林產採取權時犯之者。
四  結夥二人以上或僱使他人犯之者。
五  以贓物為原料，製造木炭、松節油、其他物品或培植菇類者
。
六  為搬運贓物，使用牲口、船舶、車輛，或有搬運造材之設備
者。
七  掘採、毀壞、燒燬或隱蔽根株，以圖罪跡之湮滅者。
八  以贓物燃料，使用於礦物之採取，精製石灰、磚瓦或其他物
品之製造者。
前項未遂犯罰之。
第 1 項第 5 款所製物品，以贓物論，沒收之。


司法院資訊處製作；財團法人民間司法改革基金會備份。
